【裁判字號】    92,訴易,68
【裁判日期】    921128
【裁判案由】    損害賠償
【裁判全文】
臺灣高等法院高雄分院民事判決  九十二年度訴易字第六八號
      原      告  丁○○○
      訴訟代理人  丙○○
      被      告  甲○○
      訴訟代理人  乙○○
                            送.
當事人間請求損害賠償事件，原告於刑事訴訟（本院九十二年度上易字第一一四五號
）提起附帶民事訴訟（本院九十二年度附民字第一三八號），經本院刑事庭裁定移送
，本院於中華民國九十二年十一月十九日辯論終結，判決如下︰
    主    文
被告應給付原告新臺幣壹萬元，及自民國九十二年八月三十日起至清償日止，按年息
百分之五計算之利息。
原告其餘之訴駁回。
訴訟費用由被告負擔二十分之一，其餘由原告負擔。
    事實及理由
一、原告起訴主張：兩造均係居住於高雄市○○區○○路「北國麗景大樓」之住戶，
    伊於民國九十年間擔任該大廈管理委員會之環保管理委員，被告因對該大樓化糞
    池請款報銷質疑，竟於九十年十月八日上午八時五十三分，將北國麗景社區管理
    委員張貼在上開大樓一樓電梯間公告欄之九十年八月份第一梯住戶欠繳管理費明
    細表取下後，基於誹謗伊名譽之犯罪故意，意圖散布於眾，在該明細表上書寫「
    環保委員丁○○○貪污栽贓公事公辦」等文字後，再於同日九時一分許，將該明
    細表張貼在原處，具體指摘伊有不當請款花用大樓住戶繳納管理費之行為，而散
    布足使他人誤認伊之名譽操守有瑕疵之文字，以毀損伊之名譽。又被告所犯誹謗
    罪，業經法院判處罰金銀元五千元，如易服勞役以三百元折算一日確定在案，伊
    自得請求被告賠償伊非財產上之損害即精神慰撫金新台幣（下同）二十萬四千元
    。求為判決：被告應給付伊二十萬四千元，及自起訴狀繕本送達翌日起至清償日
    止，按年息百分之五計算之利息等語。
二、被告則以：伊有寫「丁○○○貪污栽贓公事公辦」等文字沒錯，但伊僅貼於第一
    部電梯公佈欄，八分鐘後經原告將原稿取下自行影印十二份，張貼在十二部電梯
    及公告欄內。且原告身為管理委員，自行抽糞肥，半車當一車載運以請款，卻嫁
    禍予伊，說是伊所唆使，此經證人黃厚榮於九十二年八月二十九日在另案（本院
    九十二年度上易字第一一四五號誹謗案）刑事程序審理中到庭證實原告有與陳阿
    勤、劉佩甄及黃厚榮等人於九十年八月一日晚上至伊住處對質，可見原告有貪污
    栽贓之事實，伊之行為依法不罰，原告應自行負責，豈有請求伊賠償之理。而伊
    之精神狀態已陷於耗弱等語，資為抗辯。並聲明駁回原告之訴。
三、原告主張其於九十年間擔任上開大樓管理委員會之環保管理委員，被告因對該大
    樓化糞池請款報銷質疑，於九十年十月八日上午八時五十三分，將北國麗景社區
    管理委員張貼在該大樓一樓電梯間之九十年八月份第一梯住戶欠繳管理費明細表
    取下後，在該明細表上書寫「環保委員丁○○○貪污栽贓公事公辦」等文字後，
    再於同日九時一分許，將該明細表張貼在原處之事實，業據被告自認明確，並有
    上開明細表影本一張及由被告張貼時之錄影帶影像所拍照片二張附於另案刑事卷
    （本院九十二年度上易字第一一四五號誹謗案）可稽，堪信為真實。
四、被告雖辯稱原告有貪污栽贓之事實，伊不應負損害賠償責任云云，並引用證人黃
    厚榮於上開另案刑事程序之證詞為證，惟黃厚榮於九十二年八月二十九日在本院
    上開另案刑事程序審理中係證述：原告經由被告之轉述，認伊妻劉佩甄有說原告
    貪污、抽糞肥不當請款之事，而向伊興師問罪，伊才於九十年八月一日晚上至被
    告住處找被告對質，但被告否認等情（本院九十二年度上易字第一一四五號誹謗
    案卷第五三頁），並非證述原告有貪污之行為，且原告係為究明其聽聞被告所稱
    貪污、抽糞肥不當請款之事，是否係劉佩甄所說，而質問黃厚榮，並與黃厚榮共
    同找被告對質，其過程應無栽贓被告之情事，被告執此作為其指述原告有貪污栽
    贓之證據，自非可採。又被告另以其張貼上開明細表八分鐘後，經原告將原稿取
    下自行影印十二份，張貼在十二部電梯及公告欄內云云，為原告所否認，依證人
    黃厚榮上開所證情節，原告既不滿被指有貪污、抽糞肥不當請款之事，而向黃厚
    榮興師問罪，衡情原告應無將被告所張貼載有其貪污栽贓等文字之上開明細表影
    印多份四處張貼之理，被告執此抗辯原告取下上開明細表後有影印十二份再自行
    張貼云云，亦不足採。況被告書寫上開文字張貼於上開大樓一樓電梯間之行為，
    已構成妨害原告名譽之侵權行為，嗣後原告或他人有無自行影印去張貼他處，均
    不影響被告侵權行為之成立。參以被告於上開刑事程序自承其對管理委員會抽水
    肥之事並不清楚，則被告未經查證且未能證明原告有貪污栽贓之情事，竟因對該
    大樓化糞池請款報銷質疑，而於九十年十月八日上午八時五十三分，將載有其書
    寫「丁○○○貪污栽贓公事公辦」等文字之上開明細表張貼在北國麗景大樓一樓
    電梯間之公告欄，使進出該部電梯之多數人得以共見共聞，自足以毀損原告之名
    譽，原告主張被告有故意不法侵害其名譽之事實，堪予採信。
五、按因故意或過失不法侵害他人之權利者，負損害賠償責任。又不法侵害他人之身
    體、健康、名譽、自由、信用、隱私、貞操，或不法侵害其他人格法益而情節重
    大者，被害人雖非財產上之損害，亦得請求賠償相當之金額。民法第一百八十四
    條第一項前段、第一百九十五條第一項前段分別定有明文。本件被告有故意不法
    侵害原告名譽之行為，既屬事實，原告受有非財產之損害，自堪認定。查原告係
    小學畢業，為家庭主婦，無工作，有一棟房屋供自住；被告則係高中畢業，為家
    庭主婦，亦無工作，有一棟房屋等情，分據兩造自陳在卷，且兩造對此均無爭執
    ，本院審酌兩造之身分、社會地位、經濟能力狀況及侵害名譽之情節等一切情狀
    ，認原告請求被告賠償其非財產上之損害以一萬元為適當。
六、至被告主張其精神狀態已陷於耗弱云云，雖提出診斷證明書及重大傷病免自行部
    分負擔證明卡為證，該診斷證明書及證明卡固記載被告病名為：「雙極性情感異
    常」、「重鬱症」，醫師則囑言：「診療期間因為容易受外界刺激引起情緒起伏
    ，甚至言詞鬆散或跳躍性思考，宜避免外界刺激。」、「門診時情緒激動，輕生
    急念，躁動不安，失眠等等症狀」，惟被告於刑事程序進行中對被訴事實，仍可
    為自己多方面有利之答辯，此經本院調閱上開刑事案卷查閱屬實，且被告於本院
    審理中猶具狀提出攻擊防禦方法，難認被告有精神耗弱而不能處理自己事務之情
    事。又被告雖以其在本件行準備程序當日，在法庭上因見聞曾傷害伊之丙○○代
    理原告陳述，一時情緒失控而大叫不要吵（實係喊「冤枉」、「原告自行張貼」
    等語），可以證明伊精神耗弱云云。惟本院受命法官行準備程序期日（九十二年
    十月二十八日）終結後，被告固曾當庭大喊冤枉、原告自行張貼等語，惟尚難以
    被告大叫幾聲遽認被告有精神耗弱。又被告另提出之「身心障礙者鑑定表」上，
    亦無被告有精神耗弱之記載，被告所辯其精神已陷於耗弱云云，自非可採。況其
    行為時既有識別能力，且未依法為禁治產之宣告，即有行為能力，自不能以其精
    神耗弱為由，免除侵權行為損害賠償責任。
七、從而，原告依侵權行為之法律關係，請求被告賠償一萬元及自起訴狀繕本送達翌
    日即九十二年八月三十日起至清償日止，按年息百分之五計算之利息，即屬正當
    ，應予准許，逾此部分之請求，為無理由，應予駁回。又本件事證已臻明確，兩
    造其餘攻擊防禦方法及舉證，於本判決結果不生影響，毋庸逐一論述；及被告另
    聲請訊問證人即其同居人乙○○、其女張家綺（八十七年七月十五日生）調查黃
    厚榮於九十年八月一日晚上至被告住處對質及原告取下明細表影印再張貼之事，
    ，並聲請調閱高雄地方法院檢察署九十一年度發查字第八四九號案卷，本院認均
    無必要，併予敘明。
八、據上論結，本件原告之訴為一部有理由，一部無理由，依民事訴訟法第七十九條
    ，判決如主文。
中      華      民      國    九十二    年     十一     月    二十八    日
                                           民事第三庭
~B1審判長法官  張國彬
~B2      法官  鄭月霞
~B3      法官  徐文祥
右為正本係照原本作成。
不得上訴。
中      華      民      國    九十二    年     十一     月    二十八    日
~B法院書記官  黃一秋


司法院資訊處製作；財團法人民間司法改革基金會備份。
